臺灣高等法院刑事判決　　　　　　　95年度上更(一)字第18號
上　訴　人　臺灣士林地方法院檢察署檢察官
被　　　告　甲○○
選任辯護人　吳信穎律師
上列上訴人因被告殺人案件，不服臺灣士林地方法院90年度重訴
字第1號中華民國93年4月30日第一審判決（起訴案號：臺灣士林
地方法院檢察署89年度偵字第7232號），提起上訴，經判決後，
由最高法院第一次發回更審，本院判決如下：
    主  文
原判決撤銷。
甲○○殺人，處有期徒刑拾壹年。
    事  實
一、被告甲○○與丁○○二人於民國88年間因同在臺北市內湖區
    東湖加油站打工而結識，進而成為男女朋友，並發生性關係
    。甲○○與丁○○交往並不平順，丁○○常於日記中寫下對
    甲○○不滿之情緒，甲○○甚至於其上班之集得科技股份有
    限公司（下稱集得公司）遇有職務出缺時，竟置同有就職意
    願之丁○○不顧，而引薦於同一加油站打工之戊○○前往任
    職。89年7月20日下午9時許，甲○○依約至丁○○位於臺北
    市○○區○○路195號地下室租屋處見面，二人於同日下午
    10時15分許同吃宵夜後，甲○○至丁○○前開租屋處幫忙打
    掃房間時，告知其引介戊○○至集得公司上班一事，丁○○
    聞後甚為不悅，生起悶氣且哭泣。其間戊○○二度以手機與
    甲○○通話，為丁○○聞悉，二人又起爭執，甲○○乃行離
    去，待甲○○於翌（21）日凌晨12時許返抵住處後，丁○○
    難忍心中煎熬，決意往赴甲○○住處，要求甲○○將其引介
    戊○○一事交待清楚，並於凌晨1時26分以0000000000號手
    機撥打甲○○手機，告以將前往呂宅。嗣同日凌晨2時35分
    許，丁○○騎乘其所有車牌號碼○○○○○號機車至臺北市○○區○○街61巷73弄26號4樓甲○○住處樓下，即以手機撥
    打甲○○手機，告知其已抵達，並請甲○○開啟住處鐵門，
    俾其上樓入內。甲○○於通話中已嗅聞丁○○之情緒，為免
    深夜時分爭吵驚擾家人，且不願與丁○○久耗，乃推諉至住
    處樓下之臺北市5號公園交談，二人於電話中爭執51秒，最
    後仍決意由甲○○下樓。甲○○下樓與丁○○於公園處會面
    後，二人再起激烈爭執，甲○○因丁○○深夜取鬧行徑大生
    忿恨，隨手撿拾某鈍器重擊丁○○頭部、臉部，使丁○○受
    有左頂部頭皮血腫塊約4至5公分、右眼內側上、下眼瞼及外
    側上眼瞼瘀血斑、右眼結膜外側出血、左下唇挫裂傷及瘀腫
    3Ｘ1.8公分，致生腦水腫合併腦疝形成、顱骨骨折、顱內出
    血及皮質挫傷、衝擊性顱腦鈍力損傷，當場死亡。甲○○見
    丁○○已然身亡，為故佈疑陣，旋將丁○○之外褲及內衣褲
    褪去，並在丁○○左乳房以超過10公斤之力道猛力一咬，故
    佈丁○○係遭人性侵害後殺害之假象，隨即搜取丁○○之衣
    物、手機、鑰匙等物，並將之與行兇之某鈍器丟棄於不詳之
    處。同日凌晨4時30分許，負責臺北市4號、5號公園之清潔
    人員己○○發現丁○○裸屍公園，經報警處理始查獲上情。
二、案經台北市政府警察局內湖分局報請及被害人丁○○之母丙○○訴由臺灣士林地方法院檢察署檢察官偵查起訴。
    理  由
壹、證據能力部分：
  (一)卷附法務部調查局陸(三)字第00000000號鑑定通知書（見相
    驗卷第199頁），乃檢察官依刑事訴訟法第208條、第206條
    之1規定囑託該局鑑定之結果；內政部警政署刑事警察局92
    年7月23日刑鑑字第0000000000號測謊鑑驗結果通知書（見
    原審卷(五)第99至103頁），乃原審法院依刑事訴訟法第208條
    、第206條之1規定囑託該局鑑定之結果，均經受測者即被告
    同意配合，並已告知得拒絕受測，以減輕被告不必要之壓力
    、測謊員曾赴美受良好之專業測謊訓練、測謊儀器運作正常
    、被告身心狀況正常（即無疾病及緊張過度之生理正常者）
    且測謊環境良好，無不當外力干擾因素，形式上已符合測謊
    基本程式要件，有該法務部調查局92年9月1日調科參字第00
    000000000號測謊鑑定過程參考資料、內政部警政署刑事警
    察局測謊鑑驗資料表、說明書、測謊圖譜分析量化表、測謊
    （Polygraph）儀器測試具結書、測謊相關事宜答覆等附卷
    可稽（見原審卷(六)第10至25頁、第123頁、原審卷(五)第99頁
    反面至103頁），則測謊鑑定報告自有證據能力（最高法院
    95年度台上字第5684號判決意旨參照）。
  (二)按刑事訴訟上之鑑定，應由審判長、受命法官或檢察官就鑑
    定事項有特別知識經驗者、經政府機關委任有鑑定職務者，
    選任一人或數人為鑑定人為之。或由法院、檢察官屬託醫院
    、學校或其他相當之機關、團體為鑑定，刑事訴訟法第198
    條、第208規定甚明（最高法院96年度台上字第1136號判決
    參照）。卷附臺北市政府警察局89年9月4日北市刑鑑謊字第
    0001之1、0001之2號測謊測試結果通知書（見偵7232卷第78
    至79頁），乃臺北市政府警察局內湖分局逕送臺北市政府警
    察局刑事鑑識中心鑑定，雖與刑事訴訟法有關鑑定之規定不
    盡相符，然事前取得受測者之同意、受測者身心狀況正常、
    、無不當外力干擾、施測者具有鑑識中心專業測謊員資格，
    有刑事鑑識中心測謊事項說明、臺北市警察局92年9月4日北
    市鑑字第00000000000號函覆在卷（見原審卷(六)32至33頁、
    第120至121頁），且被告及辯護人對之證據能力並不爭執，
    且未於言詞辯論終結前提出異議（見本院卷第31頁），本院
    審酌前開供述證據作成時之情況，並無違法情形或其他瑕疵
    ，認為以之作為證據為適當，依刑事訴訟法第159條之5規定
    得為證據。
  (三)下列引用之人證、物證、書證等之證據資料，被告於本院對
    之證據能力表示「沒意見」，辯護人亦僅對其證明力有爭執
    （見本院卷第31頁），而未於言詞辯論終結前聲明異議，依
    刑事訴訟法第159條之5第2項規定，視為已有將該等傳聞證
    據採為證據之同意，本院審酌證人之陳述及該等書面作成之
    情況，查無違法取證之情形，認應係出於其自由意志，具有
    可信性，並無不適宜作為證據之情形，認具有證據能力，核
    先敘明。
貳、實體部分：
一、訊據被告矢口否認有何檢察官起訴之殺人犯行，辯稱：我平
    日接二份工作，20日晚上去找被害人後，直至晚間12點多才
    回到家，1點多就寢，2點多被害人打電話來，我聽到碰的聲
    音，往窗外聲音方向看去，未發現有什麼，當時想被害人說
    要來，但一直未上樓，我以為她是在開玩笑，我並不知道樓
    下發生什麼事。鄰居說有看到高高的男子，戴銀色安全帽、
    騎著大輪胎的摩托車離開，應是庚○○較有可能，且庚○○
    案發後即搬到花蓮，可能庚○○有跟蹤被害人到我家。7月
    19日與被害人吃晚餐，嗣租了2捲錄影帶觀看，看完已是20
    日凌晨4點多，與被害人發生親密關係，但只有輕咬她胸部
    ，未料咬痕那麼明顯，殘留精液則是7月15日與被害人發生
    性關係而遺留下來的，調查局測謊結果係因未符合標準作業
    流程，才呈現說謊反應云云。被告辯護人為其具狀稱：被告
    因工作疲累之故，於被害人以手機告知已抵達被告住處，被
    告打開家中鐵門後，因疲乏而睡著，乃人情之常；且被告於
    凌晨3時5分許聽見「啊」之叫聲並未出門查看，與證人即鄰
    居辛○○、壬○○、癸○○之反應相同，並無異常；而刑事
    警察局測謊結果被告並無不實反應，顯見被告所述屬實；被
    告雖與被害人為男女朋友，然被害人死亡時，被告既不在場
    ，何能苛責被告；證人辛○○、壬○○、癸○○間證詞不一
    致，無法採信；證人癸○○所稱嫌犯之身形、機車均與被告
    不同；於被害人陰道及衛生棉中尋得之被告殘留精液，並無
    法證實於被害人遇害時被告在場；鑑定人子○○與丑○○關
    於被害人左胸咬痕之形成時間與遇害之關係，彼此證述雖不
    同，惟被告於被害人死亡前一天內與之有親密關係，因此留
    下咬痕，故無法以之認定被告為行兇之人；被告手傷乃工作
    所致，與本案無關，且被害人指甲有防禦傷，惟於其上並未
    發現被告之DNA，故被告手傷照片，無法證明被告在場云云
    。
二、經查：
  (一)89年7月21日凌晨4時30分許，證人即負責臺北市4號、5號公
    園清潔人員己○○發現被害人丁○○陳屍在同市○○區○○
    街85巷53號對面5號公園行道樹旁與路旁停放車牌號碼○○○○號MARCH汽車旁之地上，丁○○右眼眶瘀血、鼻孔有血
    ，下唇、下頷部有挫傷、左顳、左右枕部上方各有挫傷，左
    乳房上有一咬傷齒痕，左右手背有擦傷，左右手臂、前臂、
    背部有拖、拉擦傷等節，業經檢察官會同法醫師到場相驗明
    確，並有勘驗筆錄、相驗屍體證明書、驗斷書及現場照片等
    件在卷可憑（見相驗卷第32頁、第37至42頁、第71至119頁
    ）。又被害人經送解剖鑑定結果，左頂部頭皮血腫塊約4.5
    公分範圍，右頂部枕部頭皮挫裂傷0.8Ｘ0.5公分，左後枕部
    、枕部中央至頂部皮下廣泛出血、兩側顳肌局部出血，顱骨
    穹窿左枕骨兩條線狀骨折，其中之一延伸至右枕骨，顱底左
    後顱窩及左中顱窩多條線狀骨折，左前顱窩之骨折橫向至蝶
    鞍部（未跨越中線）、硬腦膜下腔少量出血、大腦半球左頂
    葉、左顳葉及左枕葉多量蜘蛛膜下腔出血，左顳葉皮質挫傷
    3Ｘ3Ｘ0.1（深度）公分，大腦廣泛充血與水腫，中度至重
    度（腦重1340公克），兩側大腦海馬溝迴及兩側小腦扁桃體
    輕度至中度腦疝，以左側為顯著，中腦點狀出血左上肢鈍力
    損傷，輕度：左手第二手指背面至手腕三處挫傷，1.5Ｘ1公
    分、4Ｘ3公分及3Ｘ2.5公分，左手腕掌面瘀血斑2.3Ｘ1.5公
    分，左側乳房乳暈四周橢圓形顯著咬痕，左下唇挫裂傷及瘀
    腫3Ｘ1.8公分、左下唇粘膜挫裂傷及局部出血，肺臟充血與
    水腫，中度至重度，氣管粘膜附著多量白色細小泡沫，早期
    死後變化；其死亡原因為腦水腫合併腦疝形成，顱骨骨折、
    顱內出血及皮質挫傷，對衝性顱腦衝擊損傷，死亡方式為他
    殺，有內政部警政署刑事警察局法醫解剖鑑定報告在卷可參
    （見相驗卷第216頁至222頁）。且被害人之致命傷是其頭部
    被鈍器直接撞擊所造成之衝擊傷或打擊傷（不可能是抓被害
    人頭部去撞擊他物，也不可能是先以器物例如汽車撞擊被害
    人身體，死者倒地後，頭部再撞到地上所造成的），兇器是
    鈍器，可能是石頭、磚塊或啞鈴之類物品（人之拳頭、手機
    ，均不可能），兇器大小沒有影響，但是是有襯墊的，有可
    能是拿東西包起來的（被害人頭髮亦可以成為襯墊），撞擊
    力量非常大，非常暴力，行為人採取此行為之唯一動機係在
    造成被害人死亡。因為人體頭部是圓形，撞擊後所可能造成
    之頭骨裂掉範圍至多4、5公分，本件被害人頭骨裂痕非常多
    條，兇手至少打了5、6下，被害人左頂部、右頂枕部、左後
    枕部等處都有裂痕。嘴唇的傷應是正拳打了一下，該傷不至
    於造成頭骨破裂，但眼眶部分之瘀腫有可能是打的，也有可
    能是頭骨骨折所造成。所謂衝擊傷係指頭皮受傷，同側大腦
    損傷而言。如頭皮受傷，對側大腦損傷，則為對衝傷。本件
    被害人左邊頭部頭皮外傷比較多，腦部也是左邊受傷比較多
    ，該等傷害確屬衝擊傷無訛等情，亦經鑑定人即本件解剖法
    醫師丑○○陳證在卷（見原審卷(二)第138-3頁正、反面、第
    138-5頁），足見丁○○係遭鈍器猛力打擊其頭部5、6下以
    上，造成其顱骨骨折、顱腦損傷、顱內出血而死亡無疑。
  (二)被害人係陳屍於前開公園MARCH汽車旁之地上，臉部朝上，
    佈滿血跡，上半身所著之黑色小可愛上衣被拉至肩膀，胸部
    以下全部裸露，身上無任何衣物，頭朝MARCH汽車車頭方向
    ，額頭右側及右手一部分在該車下方，兩腿張開呈大字形，
    赤腳，左手掛有橘紅色電子錶1只，左腳腳踝右下方地上有
    頭髮一撮（即跡證號碼牌3，相驗卷第78頁至第80頁），頭
    部右上方靠近MARCH汽車處有左腳之黑色涼鞋1隻，其上有黑
    色內褲1件，往左靠近公園矮樹叢處有右腳之黑色涼鞋1隻，
    MARCH汽車右前座車門上正中處有由上往下之血液擦痕（相
    驗卷第101頁至第104頁），該擦痕下方車門上有血液噴濺痕
    跡，被害人頭部下方（即跡證號碼牌6，相驗卷第101頁、第
    102頁）以及公園入口處交通標誌至被害人雙腳間（即跡證
    號碼牌10，相驗卷第100頁）、該交通標誌旁（即跡證號碼
    牌2，相驗卷第89頁）地上各有大量血跡，被害人頭部上方
    右腳涼鞋右方有血跡，自公園入口處交通標誌旁迄於被害人
    腳下方地上有往被害人腳下方使力拖拉之痕跡（相驗卷第88
    頁上方、第91頁上方照片、第100上方照片）。因前述公園
    入口處交通標誌至被害人雙腳間及該交通標誌旁之地上各有
    大量血跡，且自公園入口處交通標誌旁迄於被害人腳下方地
    上有往被害人腳下方使力拖拉之痕跡，且其左腳腳踝右下方
    地上有掉落之頭髮1撮，足見被害人在公園入口處前即已受
    傷流血，在交通號誌旁停留一小段時間，然後遭人拖拉棄置
    於MARCH汽車旁之地上，因此MARCH汽車旁之陳屍處，並非被
    害人第1次被攻擊之處，而係其遭攻擊頭部大量流血後，始
    被拖至該處置放。又MARCH汽車右前座車門上正中處有由上
    往下之血液擦痕（見原審卷(三)第28頁），應係被害人頭部受
    傷流血後，頭髮沾有血液擦過該處之痕跡；再該擦痕下方車
    門上有血液噴濺痕（見原審卷(三)第29頁），應係被害人被拖
    至該處後，頭部再度遭到攻擊時血液四濺，所造成之噴濺痕
    。另就被害人陳屍處腳下方4、5公尺之公園入口處交通標誌
    附近整體而言，係屬犯罪現場一部分，依現有資料無法切割
    成犯罪行為中那一部分之攻擊行為所致，然從血跡之拖拉型
    態研判，認係被害人流血後由該處被拖至最後陳屍處所形成
    等情，亦經刑事警察局於92年6月12日以刑鑑字第000000000
    號函覆在卷（見原審卷(五)第12頁），是被害人係在康樂街85
    巷其機車停放處至公園入口處交通標誌之間遭人持鈍器猛力
    打擊頭部，致其頭部受傷流血後，將其拖拉至前述MARCH 汽
    車旁之陳屍處，再度敲擊其頭部，致其受有顱骨骨折、顱腦
    損傷、顱內出血之傷害，當場死亡。又依被害人屍體解剖結
    果，其胃內有約80公克半消化乳縻狀食物，可辨認蔥及香菜
    一節，亦有前揭法醫解剖鑑定報告可佐，核與被告所稱案發
    前一晚約10時15分許，與丁○○二人曾相偕同去豆漿店吃宵
    夜所可能食用之食物相當（見相驗卷第170頁）。且根據該
    解剖結果，死者胃內東西呈乳縻狀，所以死者死亡時距離最
    後用餐時間約為4小時，已據鑑定人丑○○證述在卷（見原
    審卷(二)第138之4頁反面），參酌證人即鄰居癸○○聽見女子
    叫聲及拖行東西聲之時間約為凌晨3時至3時15分許（見相驗
    卷第35頁），及證人即鄰居壬○○稱聽到聲響的聲音為2至3
    時許（見相驗卷第54頁反面），而被害人與被告最後通聯時
    間為2時35分（見偵7232卷第115頁），則被害人係於凌晨2
    時35分許至3時15分前遇害，堪可認定。
  (三)證人即住於同市○○區○○街85巷22號3樓之鄰居辛○○證
    稱：當日凌晨被「碰」、「啊」的聲音驚醒，往窗外看，見
    到公園角落有人拱著腰拖著物體（有看到雙腳），往公園內
    人行道上放置，因旁邊有輛車擋著，故只看見被拉的一雙腳
    ，腳上有穿鞋，拉過去一下子就看不到，後來我又到另一房
    間看，見到有個人蹲在那裡頭低低的及肩膀一點點，沒戴帽
    子，短髮，是先聽到「碰」，再聽到「啊」，二者幾乎同時
    ，感覺像是石頭打到人的聲音，聲音應該是女性等語（見原
    審卷(一)第52頁反面至53頁反面、偵7232卷第32頁反面、第54
    頁反面）。證人即住在同街85巷51號4樓之鄰居壬○○證稱
    ：我家在公園對角，距離公園及陳屍處約6、7步遠，當日凌
    晨我正在睡覺，被吵雜聲吵醒，聽起來是二個熟人在吵架，
    聲音大到不可能是一個人在自言自語，爭執聲音時大時小，
    不似突發狀況的喊叫聲，一方聲音聽起來沙啞，另一方則微
    弱不清晰，大約持續30秒至1分鐘，位置約在十字路口附近
    ，同時有爭吵與撞擊聲，此外還聽到摩擦的聲音，當時心想
    可能是清潔工在掃地或拖東西，確實有聽到比較重，類似東
    西放下來的聲音等語（見相驗卷第54頁反面、偵7232卷第67
    頁反面、原審卷(一)第54頁至第55頁反面）。證人即住在同街
    61巷73弄22號3樓之鄰居癸○○證稱：我家離公園約10公尺
    ，離屍體約20公尺，凌晨3點至3點15分左右，聽到「砰」一
    聲及女孩子叫聲，之前沒有聽到爭吵，是先聽到「碰」，再
    聽到「啊」的聲音，感覺像拳頭撞汽車鈑金的聲音，走出來
    到陽台往外看，隔一會兒看到有個年輕男子在拖東西，由馬
    路往公園方向拖到公園裡等語（見相驗卷第35頁、偵7232卷
    第54頁反面、原審卷(一)第99頁）。參酌被害人母親丙○○證
    稱被害人聲音有點沙沙的等情（見原審卷(二)第110頁），則
    由上三位鄰居證人所言，被害人生前果與人發生爭吵情事，
    該人亦不會是陌生人。而被害人被發現之時，下半身未著衣
    物，上衣掀起至露出胸部，似曾遭人性侵害，然果被害人係
    遭人性侵害，衡情偶發強姦犯罪者，不會有與被害人爭吵之
    情，是應可排除被害人係遭陌生人殺害之情況。又雖證人辛○○與壬○○均無法明確確定聽聞聲音之時間，然其等二人
    與證人癸○○均有聽到或看到拖行聲音或拖行之物，故其三
    人聽見被害人身體遭拖行至公園內之時間應相近，洵堪認定
    。至證人壬○○雖一度證稱爭吵聲感覺上似以台語爭執，且
    係先聽到撞擊聲再聽見爭吵聲，爭執過程中有伴隨拖拉之聲
    音云云（見偵7232卷第67頁反面、原審卷(一)第55頁反面、相
    驗卷第54頁反面至55頁），然被害人若已遭被告持鈍器攻擊
    ，何已能再與被告發生爭執？且被害人既遭拖拉，即表示其
    身體已倒臥，又何以能繼續與被告發生爭持？是此部分陳述
    顯不合常理，應以其嗣後證稱之爭吵聲與撞擊聲同時之說法
    （見偵7232卷第67頁反面），較為可採。至是否以台語爭吵
    ，因證人壬○○聽不清楚談話內容，且亦不確定是否為台語
    （見原審卷(一)第54頁反面、第55頁反面），況被害人台語並
    不流利，平日亦使用國語交談（見原審卷(二)第110頁），在
    與人爭執時，理應用自己平日最擅長之語言才是，故證人壬○○此部分所言，應為其感覺有誤所致，併此敘明。
  (四)被害人左側乳房上咬痕，乃被告牙齒所留下，業據被告自承
    在卷（見本院卷第30頁），復有法醫研究所92年8月13日法
    醫理字第0000000000號函、臺大法醫學院子○○醫師出具之
    法醫案例鑑定回覆書、刑事警察局89年10月18日刑醫字第
    159094號函附卷可佐（見原審卷(五)第193至194頁、偵7232卷
    第44至45頁、第83頁反面）。又該咬痕鑑定乃鑑定人子○○
    為之（見原審卷(二)第16頁），據其稱：咬痕因呈現紅、紫色
    ，應係在死亡前一天之內生前所造成，且由該處破皮、深入
    皮下之情觀之，不會是以很輕的力道去咬，是以超過10公斤
    的咬力所咬，歸類為非正常性交所造成之傷害，可能是性虐
    待或性侵害或其他的狀況（見偵7232卷第58頁反面、原審卷
    (二)第78頁、第81至82頁、第84至85頁）。又被告並未陳稱其
    有特殊性癖好，其表示被害人左乳房上之咬痕係89年7月20
    日凌晨4點多與被害人發生親密動作所致（見上訴卷第66頁
    ），然參酌前述鑑定人子○○之證述，被告在正常親吻被害
    人情況下，何以須使用超過10公斤之力道在被害人左胸上留
    下痕跡？衡以被害人遭人發覺時裸露之情，顯見被告在被害
    人身上留下咬痕之時，應係欲將之佈置成遭人性侵害而誤導
    偵辦方向之手法。至鑑定人丑○○雖證稱，該咬痕是由愛生
    恨之表現，且產生之時，被害人應已陷入昏迷，是瀕死傷等
    語（見原審卷(二)第16頁、第18頁、第20頁），固與鑑定人子
    ○○所持之無法判斷咬痕是否一定是在昏迷中產生，不可以
    確定是仇恨性咬痕之見解（見原審卷(二)第86頁）不同，然其
    二人均表示產生咬痕之力道並非如被告所稱之輕咬（見原審
    卷(二)第17頁、第78頁），且衡情若以超過10公斤之力道咬在
    敏感之乳房上，焉有被害人不喊叫之理？而被告稱其親吻被
    害人胸部之時，被害人並未喊叫，顯見被害人在遭人強力咬
    在左側乳房時，應已失去知覺，較符合常情。是被告刻意在
    被害人左胸上留下深刻咬痕之動機，應可認定。
  (五)被告遭查獲後，屢次表示證人癸○○所見現場騎車逃逸之人
    ，與被害人前男友庚○○較為相似云云。然證人庚○○測謊
    結果自始均無呈現不實反應，有法務部調查局陸(三)字第00
    000000號鑑定通知書、內政部警政署刑事警察局92年7月23
    日刑鑑字第0000000000號測謊鑑驗結果通知書、臺北市政府
    警察局89年9月4日北市刑鑑謊字第0001之1號測謊測試結果
    通知書可佐（見相驗卷第199頁、原審卷(五)第101頁、偵7232
    卷第78頁）。且庚○○之所以於案發後即搬回花蓮，係因臺
    北現住所，其二哥欲將之出租，業據其陳述在卷（見相驗卷
    第12頁），是被告稱庚○○搬回花蓮之舉可疑云云，顯屬無
    據。又證人癸○○證稱：其聽到聲響時，看見一位男子在標
    誌附近拖行東西，雖未看清該人之長相，然該拖著東西之男
    人身高蠻高的，約175公分，高度大約接近現場停放之休旅
    車高度，身材壯壯的，該男人所騎機車顏色為銀白色，銀色
    或白色，類似沙灘車，前後輪比較大，安全帽是半罩式，像
    銀色又像灰色或白色等情（見他字卷附件二第23-1頁反面、
    第37頁、相驗卷第35頁）。而被告身高183公分，現場停放
    之箱型休旅車經警丈量結果車高為180公分，有卷附照片2張
    可參（見他字卷附件一第171頁），另被告、被告之父寅○○及被告之兄卯○○三人所騎用之機車，分別為○○○○○號
    三陽銀色重型機車、○○○○號光陽紅色重型機車、○○○○○號臺鈴銀色機車，有車籍作業系統—查詢認可資料在卷可
    查（見偵7232卷第100至104頁）。則就被告身高、現場休旅
    車高度，及被告所有機車顏色，與證人癸○○所見誠屬類似
    。又證人癸○○亦稱因兇嫌穿著寬衣服、簡單的T恤所以不
    知胖瘦（見偵7232卷第54頁反面、原審卷(一)第98頁），故證
    人癸○○前述對於兇嫌體型是胖胖的之描訴，即無法採信。
    又被告所戴安全帽雖係深色，業經證人乙○○證述在卷（見
    偵7232卷第73頁），且被告亦自承其戴黑色安全帽（見相驗
    卷第18頁），就所戴用之安全帽顏色，與證人癸○○所陳，
    似有出入，然近證人癸○○住處之公園轉角處，有盞路燈，
    此可由卷附照片核對得知（見相驗卷第72頁、第74頁），則
    證人癸○○係於深夜中從3樓往34.2公尺遠之地面朝下觀看
    ，有卷附現場圖所可稽見相驗卷第56頁），因燈光較近於自
    己之故，是否因反光而未能精確看出安全帽顏色，亦有可能
    。且證人癸○○雖於經提示被告機車照片後，明確證稱非其
    彼時所見之機車（見原審卷(一)第98頁），然遠處昏暗處所見
    ，與實際近照畢竟不同，是否誤判，亦非無疑。而證人庚○○案發時機車乃黑色比雅久車型（見原審卷(四)第103頁），
    雖後車輪類似沙灘車，然顏色銀白色，且證人庚○○已經測
    謊排除其涉案之可能，是被告屢次表示兇嫌為庚○○之舉，
    似有誤導、亂指證或推諉第三人之嫌，此與一般人犯案後推
    諉罪責於他人之行為，亦相符合。
  (六)被告案發後之89年7月25日首次測謊結果，對於(一)案發前其
    未與被害人在一起；(二)其不知何人造成被害人死亡；(三)其未
    咬被害人乳房；(四)其未拿器物毆打被害人；(五)其未殺害被害
    人；(六)其未脫被害人衣褲等，經測試呈情緒激動反應，應係
    說謊，有法務部調查局89年7月26日陸(三)字第00000000號
    鑑定通知書可核（見相驗卷第199頁）。參酌關於未咬被害
    人乳房一事，經齒模比對結果，顯示為被告所為，亦為被告
    所坦承，已如前述，益證首次測謊結果之準確。雖嗣後之89
    年8月1日、92年7月10日再次施測結果，均未呈現說謊反應
    ，惟89年8月1日測謊之問題，對於「關於本案，你有沒有動
    手殺了死者」一事，以S-K-Y法及SAT法比對結果，固無不實
    反應，然再以ZCT法及SAT法測試，則呈現無法有效判別之結
    論，有臺北市政府警察局89年9月4日北市刑鑑謊字第0001之
    2號測謊測試結果通知書可稽（見偵7232卷第79頁），則相
    同問題用不同測試方法，卻呈現不同反應，此或因被告已有
    前次施測經驗，其合理化或自我欺騙，減少內心衝突，而影
    響測謊結果之故，是應認此次不一致之測謊結果，並不足為
    被告有利之判別。再92年7月10日被告再次測謊結果，對於
    被害人遭殺害時其人在客廳，及未曾至公園一事，並無不實
    反應，有內政部警政署刑事警察局92年7月23日刑鑑字第000
    0000000號測謊鑑驗結果通知書可佐（見原審卷(五)第99頁）
    ，然此次施測日期距案發日期89年7月21日已近3年之遙，且
    測謊鑑定因受測者之心理、生理而異其結果，其準確度本有
    疑問，尚不及近事發時施測結果鮮明，是此次測謊結果，亦
    不足為被告有利之認定。被告嗣雖辯稱其在調查局測謊結果
    雖呈不實反應，然此係因為調查局未按標準作業流程所致（
    見本院卷第109頁反面），甚且對之表示，係因調查局問的
    問題很無聊之故云云（見聲羈89卷第4頁反面），然果係因
    測謊提問過於無聊，衡情常人對於無聊之事，情緒應無波動
    之反應，被告卻不然，況調查局測謊鑑定過程符合測謊之基
    本形式要件，已如前述，故被告前述所辯，諉無足採。
  (七)被害人遭鈍器猛烈打擊頭部受傷流血後，兇手將其拖拉至前
    述MARCH汽車旁之陳屍處，將其上半身所穿著之黑色小可愛
    上衣往上拉到肩膀，褪去垮褲、內褲，其肩膀以下全身裸露
    ，大腿張開成大字形，已如前述，與其外觀與遭到性侵害甚
    為相似。又據內政部警政署刑事警察局鑑識科研判：從現場
    相片研判，在死者身體腹部、下體附近及左大腿上有多處血
    跡轉印擦抹痕（Ａ疑似手指擦抹痕跡、Ｂ疑似三個單指血指
    印、Ｃ疑似右手中、環指或環、小指血指紋、Ｄ疑似左手指
    尖朝下之血掌紋、Ｅ血跡指紋，唯指位不明），從死者下體
    附近之Ｄ疑似左手指尖朝下之血掌痕研判，應係歹徒掰開死
    者大腿時所留等語，有該局鑑識科92年11月26日刑鑑字第00
    00000000號函覆在卷（見原審卷(六)第77至82頁），亦似被害
    人曾遭受性侵害之情景。然依鑑定人子○○所陳，被害人手
    腕及手背上呈現出防禦性的傷（見原審卷(二)第83頁），則被
    害人既然在康樂街85巷其機車停放處至公園入口處交通標誌
    之間，遭人持鈍器猛力打擊頭部，致其頭部受傷流血，兇手
    再將其拖拉至前述MARCH汽車旁之陳屍處，則彼時被害人應
    已陷於昏迷，無法反抗之狀態，兇手苟欲對之性侵害，已無
    再實施強制力之必要，被害人身上亦不致留有相對應之抵禦
    傷。再被害人之身體上除左側乳房之咬痕外，其下體無遭到
    性器官或異物插入痕跡，下體或周邊也無被強制摩擦，且無
    其他可能受到性攻擊所造成之傷勢或痕跡等情，亦據內政部
    刑事警察局92年6月19日刑醫字第0000000000號函覆在卷（
    見原審卷(五)第11頁）。再參酌本案已排除陌生人所為，業如
    前述，故應係被告殺害被害人後故佈疑陣之舉，應堪認定。
  (八)被告對於與被害人最後一次性行為時間，先於89年7月25日
    供稱89年4、5月間（見相驗卷第51頁反面）；同日復改稱為
    案發前2個月（見相驗卷第34頁反面）；後於89年7月27日改
    稱為89年6月底（見相驗卷第170頁）；再於89年8月1日改稱
    不會超過89年7月5日（見相驗卷第210頁反面）；同日復稱
    已14、15天（即89年7月18日、19日）未與被害人發生性關
    係（見相驗卷第211頁）；同日復改稱為89年7月1日（見相
    驗卷第211頁反面）；翌日89年8月2日又改稱為7月5日（見
    聲羈89卷第4頁）；89年10月23日則維持稱係89年7月5日（
    見偵7232卷第96頁反面）；於90年7月18日又改稱為89年7月
    15日（見原審卷(一)第30頁反面、原審卷(二)第162頁），之後
    即一直保持89年7月15日之說法（見上訴卷第66頁）。則被
    告關於與被害人發生性行為之時間，前後供述之歧異難謂不
    大，且自被告於90年8月17日提出詹益宏醫師著作中指出之
    精子在女性陰道可存活7天之說法後（見原審卷(一)第70頁）
    ，就不再變更其此方面之供詞，是否為配合文獻而作供詞上
    之修改，已非無疑。另由HLADQA1及STR型別檢測結果，不排
    除被害人陰道棉棒及內褲上衛生棉精子細胞層DNA混有被告
    之可能，有刑事警察局89年8月2日刑醫字第10458號函可
    佐（見偵7232卷第46頁）。且該局法醫室鑑驗人員辰○○於
    偵查中並陳稱：前開檢體與被告所採檢體DNA符合，比對符
    合之機率為一億分之一等語（見偵7232卷第35頁反面），足
    證案發後在被害人內褲衛生棉墊上及解剖時在其陰道棉棒所
    採集之檢體，確檢出被告之精子細胞無訛。又關於男性精子
    可在女性陰道內存活時間，原則上為3天，但有文獻報告最
    長可存活到6天，發生例外之機率不高，業據行政院衛生署
    退除役官兵輔導委員會臺北榮民總醫院先後以90年9月5日
    北總婦字第8871號、90年11月30日北總婦字第12315號、
    刑事警察局92年7月8日刑鑑字第00000000000號函附卷可稽
    （見原審卷(一)第77至78頁、第262至263頁、原審卷(五)第13頁
    ）。則堪認男性精子可在女性陰道內存活時間，原則上應不
    超過3日，縱有存活期較長者，亦在少數，果被告精液殘留
    在被害人陰道內之期間屬少數之例外，以被告與被害人既為
    男女朋友，其亦不諱言與被害人已發生性關係，則何以於警
    詢之初需要撇清與被害人在案發前近期內發生性行為之事？
    則被告若非心虛，欲藉詞引導偵查人員，往被害人係遭他人
    性侵害，而與其無涉之方向偵辦，何須如此供陳反覆？參酌
    被害人屍體係遭佈置成遭受性侵害之情形，益證被告此地無
    銀三百兩之心態。況果為他人行兇，衡情殺人後即刻逃逸之
    時間尚嫌不足，又何以會將屍體拖行至公園內？顯見被告行
    兇後佈置成性侵害現場，欲嫁禍予第三人之心理，昭然若揭
    。
  (九)被害人於案發凌晨2時35分許，抵達被告住處樓下，請被告
    開啟住處鐵門，俾其上樓入內時，與被告通聯時間自2時35
    分3秒至54秒，高達51秒，有通聯紀錄可按（見偵7232卷第1
    15頁、第121頁，秒數計算依通聯紀錄所載）。而據被告供
    陳，其與被害人通聯內容僅係被害人告知已到，要被告開門
    云云（見相驗卷第18頁、聲羈89卷第3頁反面、本院卷第113
    頁反面），然僅如此對話，似毋庸花費51秒，則該通對話內
    容，是否如被告所言如此單純，已非無疑。再依被告警詢之
    供述，其係開啟樓下鐵門及樓上一道門，在客廳等候被害人
    上來，待等不著被害人後，即關上樓上之門回房睡覺（見相
    驗卷第49頁反面），然此已與常情不符，焉有女友至樓下未
    見上樓卻不聞不問之理？且被告既按開樓下鐵門，又焉有任
    其打開而不關之理？被告嗣又於原審改稱，其僅開客廳兩扇
    門之裡門，未開樓下大門，係因大門通常都是開的不關云云
    （見原審卷(一)第31頁、第32頁），其前後供述已有不一。又
    被告甚且供稱其之所以嗣後聽到「砰」的聲響，而不下樓查
    看，係因怕父母發現之故云云（見偵7232卷第3頁反面至4頁
    ），則被告既怕遭父母發現，又何以打開家門欲讓被害人進
    屋，難道就無懼於被害人進門之時，父母恰好起床如廁？且
    被告聲稱因被害人未上樓，其感覺遭被害人欺騙，覺得被害
    人根本沒來，只是要測試被告是否讓她來云云（見聲羈89卷
    第3頁反面、上訴卷第148頁），果真如此，衡情被害人在凌
    晨1時26分（見偵7232卷第115頁、第121頁）電告被告要到
    其住處時，被告既已答應被害人之到來（見聲羈89卷第3頁
    反面），則被害人應已測試完畢，何以被害人又要於2時35
    分再次測試？顯見被告辯解不合理之處。況被告自承其於案
    發前晚即89年7月20日晚上，其曾向被害人表示介紹戊○○
    至被告公司工作之事，引起被害人不悅，且被害人聽聞後不
    太想講話，在生悶氣，甚至哭了一下等情（見原審卷(二)第16
    9頁、上訴卷第147頁、相驗卷第49頁）；參酌被害人於其日
    記中記載在被告心目中其並非唯一，及其與被告間感情並不
    圓滿等情（見原審卷(二)第258頁、第259頁反面、第236頁）
    ，則被害人累積在心中之不滿，未嘗不會因戊○○事件成為
    導火線，造成二人於凌晨2時35分電話中產生齟齬，才會有
    通聯時間達51秒鐘之情形，則被告為免衝突產生擾其家人，
    因此下樓與被害人交談而爆發爭吵，一時氣憤而行兇等情，
    亦可由前述卷證推知，故前述證人即鄰居壬○○才會聽到二
    位熟人在吵架之情，亦可由此相互印證。
  (十)被害人之致命傷是其頭部被鈍器直接撞擊所造成之衝擊傷或
    打擊傷，該種傷勢，不可能是兇手抓取死者頭部去撞擊他物
    ，或先以器物撞擊死者身體，死者受傷倒地後，頭部再撞到
    地上所造成的，該兇器是鈍器，可能是石頭、磚塊或啞鈴之
    類物品，人之拳頭、手機均不可能是兇器，且兇器大小沒有
    影響，但是是有襯墊的，有可能是拿東西包起來的，頭髮亦
    可為襯墊，已如鑑定人丑○○前之所述。本件案發後被告手
    部有傷痕，此為被告所不否認，並有卷附照片可考（見上訴
    卷第66頁、本院卷第54頁、相驗卷第113至119頁）。證人即
    被告同事乙○○證述，在工作上平日接觸者為尖銳物，因平
    日操作物件會有刮傷、磨傷或燙傷（見原審卷(一)第240頁、
    第244頁），認相驗卷附第113至119頁之被告手部照片之傷
    害，均可能是工作上發生的等語。然本件被害人手上（手背
    、指尖）雖有防禦性傷痕（見相驗卷第142頁），因該傷口
    亦為鈍器撞擊產生，若被害人未曾以指甲抓傷被告，在被告
    身上並不必然會留下傷痕，故亦無法於被害人指甲內發現被
    告之DNA，有內政部警政署刑事警察局89年8月2日型醫字
    第100458號鑑驗書可參（見他字卷附件(一)第207頁），故應
    認此部分並無法資為有利或不利被告之認定。
  (十一)被害人出門前穿著黑色小可愛上衣，下著垮褲，該垮褲褲管
    非常寬鬆、兩個褲袋非常大，足以置放其所有之手機及鑰匙
    ，案發前被害人係自褲袋內取出機車鑰匙交予證人巳○○騎
    乘等節，亦經證人巳○○證述在卷（見原審卷(四)第122至123
    頁、第142頁），且案發前丁○○騎乘機車至上址，欲進入
    被告住處，並撥打手機告知被告其已抵達，則案發前被害人
    身上至少尚有鑰匙及手機。然案發後自陳屍處往外延伸方圓
    約2、3百公尺範圍，甚至至內溝溪內，警方及鑑識人員均曾
    徹底搜尋可能之兇器及被害人衣物，然均無所獲，已據證人
    即當時承辦本件偵查業務之內湖分局偵查員午○○證稱在卷
    （見原審卷(二)第266頁反面），顯見兇嫌已將凶器及被害人
    衣物、物件等帶走。則被告與死者發生爭執，一時抓狂隨手
    撿拾某不明鈍器殺害被害人，則該兇器必是被告垂手可得，
    在盛怒之下，伸手抓取立即毆擊死者之物，本件倘為不相識
    之性侵害犯罪人所為，因偶發之故，其犯案後何以須帶走凶
    器（例如石頭或磚塊）及被害人衣物及身上物件？此與移動
    被害人屍首同一道理，即若非為湮滅可能查獲兇嫌跡證之證
    物，又何以大費周章為之？益證被害人與兇嫌乃相識之人。
    而被告居住於案發附近，有地緣關係，且被害人當日乃前往
    尋找被告，鄰居壬○○有聽見二位熟人在對話，以此間接證
    據，亦得推定本案乃被告所為。
  (十二)被害人右腳涼鞋上、左手上方泥土、公園入口處泥土上及公
    園人行道上各留有鞋印乙枚，該種鞋印，有一圓圓的扣扭，
    扣扭中間有一條線，鞋印之其他紋路是平行線，證人即鑑識
    人員未○○於採得前述鞋印後，從生活周遭之人找得二種拖
    鞋（正面均屬白底藍色鞋肩，差別僅在於拖鞋背面上端、下
    端之鞋紋有少許不同，見原審卷(四)第62頁至第67頁照片所示
    ），並證述：案發現場之鞋印極有可能是此種拖鞋所留下，
    且被害人之腳底非常乾淨，在其頭部上方之右腳涼鞋上所採
    得之該枚鞋印，研判應是被害人之涼鞋脫落後，兇手再行踩
    上所留下，涼鞋脫落與兇手踩上該涼鞋而留下鞋印，時間上
    非常緊接，且該涼鞋係置於公園外圍行道樹及路旁停放汽車
    間之狹小空間內，不易行走，其前復有被害人遺體擋住，一
    般人不至通行該處，又該種鞋印，與發現屍體之人、警方及
    承辦本件鑑識業務等相關人員所著鞋子可能留下鞋印相比對
    結果均屬不合，該鞋印極有可能係兇手所留下，且現場亦發
    現二個與被害人涼鞋上相同平行線紋路、比較清楚之鞋印，
    即編號58號及64號之鞋印等情（見原審卷(四)第35至第37頁、
    原審卷(三)第30頁、第33頁）。然觀之在公園入口處交通標誌
    前所採得，即證人未○○所指編號58之鞋印，其腳指頭部分
    方向係朝向公園（見相驗卷第90頁），根據證人辛○○前述
    所證稱看見一雙腳之情形，則被害人應係上半身或雙手被抓
    住拖行，倘兇手係拖行被害人遺體進入公園，則理應腳跟方
    向朝向公園才是；又據證人癸○○所稱兇嫌係從白色小客車
    縫隙中走到對面騎車逃逸（見他字卷附件二第37頁查訪表）
    ，則亦無可能在逃逸時在公園入口處交通標誌前留下腳印，
    故編號58之腳印是否確為兇嫌所留下，即非無疑。況編號58
    號與64號之鞋印，是否與被害人涼鞋上留下之鞋印相同，或
    因鞋印並非完全清楚，證人未○○亦僅證述此2個鞋印斜紋
    為平行線（見原審卷(四)第37頁），並未對於是否有圓形鈕扣
    形狀為任何陳述，是能否斷定即為同一雙鞋所遺留之鞋印，
    尚難遽斷。況本件警方人員於案發後曾於89年7月22日至被
    告住處，取走拖鞋3雙（見相驗卷第21頁反面、他字卷附件
    二第22頁反面），觀之卷附照片，被告家中成員於家中有穿
    拖鞋之情（見原審卷(三)第74頁），則以被告家中成員至少4
    人，何以拖鞋僅有3雙？是能否以被告家中扣得之拖鞋與現
    場遺留之鞋印不同，即遽論被告無涉案之可能，亦嫌速斷。
    應認此部分尚無法資為有利或不利於被告之認定。
  (十三)另警方人員復於89年7月25日持搜索票會同鑑識人員搜索被
    告住處，並扣押被告所有之長褲3件、Ｔ恤、錄影帶3捲（相
    驗卷第69頁），因被告衣褲經鑑識中心初步鑑驗，均未發現
    血跡及其他反應，致未送請刑事警察局鑑驗，有臺北市政府
    警察局中正第二分局92年8月27日北市警中正二分刑字第000
    00000000號函在卷足考（見原審卷(六)第6頁），且因距案發
    已數日，是否當日衣物上定會沾上被害人血跡或是否遭丟棄
    他處，均未可知，故此部分亦無法為有利或不利於被告之認
    定。
  (十四)另被害人左乳房、左乳暈附近、左乳頭所採集之檢體，經以
  　唾液澱粉檢測結果均呈弱陽性反應，經抽取DNA檢測，Ame
    logenin型別混有微弱Ｙ型，但因混合之非被害人DNA型別微
    弱，未達判定標準，未研判其型別，且由該微弱Ｙ型僅可得
    知該唾液係為男性所有，至於該唾液究係兇手或被告所遺留
    及其遺留時間為何，則無法研判，此有刑事警察局89年8月2
    日刑醫字第100458號函、89年10月18日刑醫字第159094
    號函、92年11月26日刑鑑字第00000000 00號函在卷可參（
    見偵7232卷第18頁、第83頁、原審卷(六)第77頁），前開檢體
    另經檢察官送請調查局為DNA鑑定結果，仍因DNA之含量太少
    ，無法檢出DNA型別，故無法進行比對，亦有該局89年8月21
    日陸(四)字第00000000號鑑定通知書可參（見偵7232卷第62
    頁），是被害人左乳房附近所採得混合之非被害人DNA型別
    ，無法確定是何人所留下，固無法資為有利或不利於被告之
    認定，附此敘明。
  (十五)綜上所述，由上述間接證據得以推知被告為本件犯行明確，
    本件事證已明，應予論罪科刑。
三、核被告所為，係犯刑法第271條第1項殺人罪。
四、原審以查檢察官所舉事證，無法為被告不利之證明，而為被
    告無罪之諭知，固非無見，然認定犯罪事實所憑之證據，並
    不以直接證據為限，間接證據達於一般人均不致有所懷疑而
    確信之程度，亦可因此認定被告罪行，原審逕以無積極證據
    而遽論被告無罪，稍嫌速斷。檢察官依告訴人請求以原判決
    違背論理法則而提起上訴，為有理由，應由本院予以撤銷改
    判。爰審酌被告與被害人為男女朋友，因一時嫌隙而痛下殺
    手，對於親密女友手段凶狠，犯後又帶走現場相關物證，逃
    避刑責，並卸詞狡辯、未有絲毫悔意等一切情狀，判處如主
    文第二項所示之刑。至被告行兇之器具，因未扣案，又無證
    據顯示尚存；及被害人身上衣物、車鑰匙、手機等物，非屬
    被告所有而為被害人所有之物，均不另為沒收之諭知，附此
    敘明。
據上論斷，應依刑事訴訟法第369條第1項前段、第364條、第299
條第1項前段，刑法第271條第1項，判決如主文。
本案經檢察官曾忠己到庭執行職務。
中　　華　　民　　國　　96　　年　　5 　　月　　17　　日
　　　　　　　　　刑事第十九庭審判長法　官  尤豐彥
　　　　　　　　　　　　　　　  　  法　官  黃金富
　　　　　　　　　　　　　　　　    法　官  魏新國
以上正本證明與原本無異。
如不服本判決，應於收受送達後十日內向本院提出上訴書狀，其
未敘述上訴之理由者並得於提起上訴後十日內向本院補提理由書
（均須按他造當事人之人數附繕本）。
                                    書記官  陳玉珍
中　　華　　民　　國　　96　　年　　5 　　月　　17　　日
附錄：本案論罪科刑法條全文
中華民國刑法第271條：
殺人者，處死刑、無期徒刑或10年以上有期徒刑。
前項之未遂犯罰之。
預備犯第1項之罪者，處2年以下有期徒刑。